【裁判字號】    97,上訴,4726
【裁判日期】    971231
【裁判案由】    違反廢棄物清理法等
【裁判全文】
臺灣高等法院刑事判決                97年度上訴字第4726號
上  訴  人
即  被  告  甲○○
上列上訴人因違反廢棄物清理法等案件，不服臺灣桃園地方法院
97年度訴字第240號，中華民國97年8月26日第一審判決（起訴案
號：臺灣桃園地方法院檢察署96年度偵字第26990 號），提起上
訴，本院判決如下：
    主  文
上訴駁回。
    事  實
一、甲○○前因違反廢棄物清理法案件，經臺灣苗栗地方法院以
    90年度訴字第161 號判決判處有期徒刑1 年，緩刑5 年確定
    ，緩刑期滿未經撤銷緩刑，刑之宣告失其效力；又因違反毒
    品危害防制條例案件，經臺灣桃園地方法院以96年度訴字第
    1012 號判決判處有期徒刑7月、4月，定應執行有期徒刑9月
    確定，後經減刑為有期徒刑4月15日確定，於民國97年5月30
    日易科罰金執行完畢；復因偽造文書案件，經臺灣桃園地方
    法院以96年度桃簡字第2098號判決判處有期徒刑3 月確定，
    後經減刑為有期徒刑1月15日確定，於97年5月30日易科罰金
    執行完畢；另因公共危險案件，經臺灣桃園地方法院以96年
    度桃交簡字第4852號判決判處拘役55日確定，於97年5 月30
    日易科罰金執行完畢（均不構成累犯）。詎猶不知悔改，甲
    ○○係營業用大貨車之駕駛，蕭閔州（業經臺灣桃園地方法
    院另案判決確定）為址設桃園縣大園鄉○○路11號之俊榮環
    保科技有限公司（以下簡稱俊榮公司）之廠務，負責處理俊
    榮公司所買受之址設桃園縣大園鄉○○路13號之合純化工股
    份有限公司（以下簡稱合純公司）廠房內之廢棄物，蕭閔州
    遂委託何國華（業經臺灣桃園地方法院另案判決確定）負責
    清除廠區內之廢棄物，何國華再委託甲○○，甲○○明知從
    事廢棄物清除業務者，應向直轄市、縣（市）主管機關或中
    央主管機關委託之機關申請核發公民營廢棄物清除機構許可
    文件後，始得受託清除廢棄物業務，亦明知將廢棄物傾倒於
    路面，將壅塞路面，使行經之人、車無法注意而生往來之危
    險，竟與何國華基於違法清除廢棄物之犯意聯絡，並基於公
    共危險之犯意，於未依前述規定領有廢棄物清除（起訴書贅
    載「處理」）許可文件下，竟為謀小利，於96年6 月29日，
    由蕭閔州以新臺幣（下同）39,000元之代價委託何國華清除
    俊榮公司所購買之合純公司遺留在該處之廢棄物，何國華再
    以25,000元之代價委託甲○○將廢棄物載至他處丟棄，當日
    先由何國華駕駛抓斗車將廠房內所遺留之廢棄物集中置於甲
    ○○所駕駛之車牌號碼480－HX 號營業用大貨車上，再由甲
    ○○駕駛車牌號碼480—HX 號營業大貨車將上開廢棄物載離
    該處，甲○○因無合法棄置場所且為減免運輸費用支出，遂
    將上開合純公司之廢棄物任意傾倒棄置在桃園縣大園鄉○○
    村○○○○道路上，完全佔據該道路路面，致生該路段交通往
    來之危險，嗣於96年7月3日，為警於上開路段發現遭甲○○
    棄置之廢棄物一批，始循線查知上情。
二、案經臺灣桃園地方法院檢察署檢察官自動檢舉偵查起訴。
    理  由
一、程序及證據能力部分：
  (一)本件上訴人即被告甲○○（下稱被告）經合法傳喚，無正當
    理由不到庭，爰不待其陳述逕行判決，合先敘明。
  (二)按刑事訴訟法有關傳聞法則及例外規定（第159條至159條之
    5），如條文已明定得為證據者（如第159條之1第1項），或
    依規定原則上有證據能力（如第159條之1第2項）， 但當事
    人未抗辯其有例外否定證據能力情形者，即無庸就其如何具
    有證據能力而為說明。又本院認定事實所引用之被告以外之
    人於審判外陳述，包括人證及文書證據等，並無證據證明係
    公務員違背法定程序所取得，且被告、檢察官於原審準備程
    序及審判期日中對本院所引用之相關卷證，就證據能力均表
    示不爭執，迄至言詞辯論終結前亦未再聲明異議。又該等證
    據，亦無刑事訴訟法第159條之4之顯有不可信之情況與不得
    作為證據之情形。本院審酌上開證據資料製作時之情況，尚
    無違法不當及證明力明顯過低之瑕疵，亦認為以之作為證據
    應屬適當，是依刑事訴訟法第159條至第159條之5 規定，所
    引用之前開人證及文書證據，均有證據能力。
二、被告甲○○經合法傳喚，於準備程序及審判期日均無正當理
    由不到庭，其以上訴狀否認有何違反廢棄物清理法及公共危
    險之犯行，並辯稱：證人蕭閔州於原審審理中自陳至合純公
    司載運廢棄物之車輛係22噸黑色或黑紫色貨車，車斗比一般
    砂石車還要高，但被告所有之車輛係33噸紅色卡車，車斗屬
    一般砂石車標準斗，故證人蕭閔州所證述載運廢棄物車輛，
    顯然與被告所有車輛有別，傾倒本件廢棄物者應另有其人，
    並非被告所為；又本件載運廢棄物者係證人何國華所找來，
    該人必為何國華所熟稔之人，故何國華對被告不實之指證，
    乃為規避伊所熟稔之人遭國家追訴刑罰之舉，顯不可採云云
    。經查：
  (一)被告於原審中直承車牌號碼480－HX 號營業用大貨車為其所
    有，而被告如何於上開時地駕駛該大貨車清除本件廢棄物之
    情，業據證人蕭閔州、何國華證述綦詳。證人蕭閔州於警詢
    及原審審理時證述：96年6 月間伊任職於俊榮公司，擔任廠
    務之工作，當時俊榮公司買下合純公司之工廠，96年5 月開
    始清運合純公司所遺留之廢棄物，因為伊不是從事這個行業
    ，當時不知道清理廢棄物需要找合法的公司，因為何國華是
    負責抓垃圾的司機，伊請何國華幫忙找認識的人來清運，後
    來何國華有找1 個人來清理，因為廠房很大，在清運時伊沒
    有在旁邊看，不知道司機的長相，那次清理出來的垃圾就是
     1車，因為時間久遠，伊已經忘記付了多少錢，警詢中說
    39,000元應該是正確的，伊在付錢的時候有看見車子是屬於
    比較高的，不是平平的，只知道比一般砂石車還要高，至於
    有無加高伊不並清楚，那天應該蠻晚了，伊印象中車子是黑
    色或是紫黑色，車上有貼奇怪的貼紙，96年7月4日警察有去
    公司，表示在查獲的廢棄物裡面有找到1 張紙，上面寫合純
    公司，伊有在大園鄉公所清潔隊環境污染案件會勘稽查紀錄
    表上簽名，之後就被帶去警察局，後來伊問何國華，何國華
    才告訴伊載運垃圾的車牌號碼是480－HX 號，合純公司當時
    所遺留的廢棄物有乾燥劑、土、石綿瓦，伊去現場看的時候
    ，還有紙、水泥塊、木頭，伊比較有印象的是1 小顆的乾燥
    劑，因為當初警察來的時候，有拿1 顆顆的乾燥劑來合純公
    司的工廠比對，剛好就和工廠門口清理出來的那些一樣，乾
    燥劑原先是放在廠房的13號，但是因為13號要清理乾淨，所
    以將清理出來的乾燥劑堆在11號的廠房等語（見96年度偵字
    第17694號卷第6頁至第7頁、原審卷第117頁）。證人何國華
    於警詢、檢察官訊問及原審審理時證述：伊認識俊榮公司的
    蕭閔州，當蕭閔州需要車子的時候，伊幫忙蕭閔州載貨，96
    年6月29日至到96年7月3日間某1天，伊有在合純公司工作，
    因為蕭閔州委託伊處理廢棄物，合純公司的廠房約有200 坪
    ，蕭閔州有請伊找人處理廢棄物，因為合純公司剛買下那間
    廠房，旁邊可能是之前公司留下來的東西，合純公司將東西
    拆卸下來，伊就找被告幫伊清理廢棄物，該次伊只有請被告
    幫忙載送，沒有請其他的人，伊是經由朋友的介紹才找被告
    的，之前並不認識被告，伊確定被告就是當天去載送廢棄物
    的人，伊記得1臺車好像25,000元或是30,000 元，伊當時有
    獲得幾千元或1 萬元的利潤，被查獲的廢棄物就是伊用抓斗
    車放在被告的大貨車上，花了大約2、3個小時，被告所駕駛
    的拖引車車頭是紅色的，車身可能是藍色的，但是伊已經無
    法確定了，那天伊有看到被告用矽膠黏排檔桿，當天廢棄物
    搬運上車後，伊就將報酬付給被告，被告沒有說要將廢棄物
    運到何處，伊當時沒有要求被告出示處理廢棄物的許可文件
    ，被查獲的廢棄物就是伊放在被告所駕駛的營業用大貨車上
    ，因為照片上黃色的部分是粉狀的，所以伊可以確定等語（
    見96年度偵字第17694 號卷第10頁至第11頁、96年度偵字第
    26990號卷第9頁、原審卷第40頁至第49頁），並有大園鄉公
    所清潔隊環境污染案件會勘稽查紀錄及照片4 幀附卷可稽（
    見96年度偵字第17694號卷第14頁至第16頁）。 另觀諸被告
    於原審審理時先表示之前曾幫證人何國華載運過幼獅那裡的
    木板云云（見原審卷第49頁），其後又翻異供述：表示與證
    人何國華間無任何業務的往來云云（見原審卷第129 頁），
    被告對於是否曾與證人何國華有業務往來，前後供述不一，
    被告之供述顯有重大瑕疵，而不足採信。
  (二)被告雖以前詞置辯，然按人類之記憶，常隨著時間之逝去而
    逐漸磨損，記憶之線索常會改變，自難期證人能將過往事物
    之原貌完整呈現。故證人之陳述有部分前後不符，或相互間
    有所歧異時，究竟何者為可採，法院仍應本其自由心證，依
    據經驗法則及論理法則，參酌其他補強證據予以綜合判斷，
    且應就證人之觀察力、記憶力及陳述力綜合審酌，以判斷其
    陳述之真偽，非謂一有不符或矛盾，即認其全部均為不可採
    信。本件證人何國華、蕭閔州與被告並無任何恩怨，證人何
    國華、蕭閔州所涉之違反廢棄物清理法刑責，亦經原審法院
    判決確定，證人何國華、蕭閔州當無虛偽陳述以構陷被告之
    必要，證人何國華、蕭閔州之證詞，應具有相當之可信度；
    而證人蕭閔州歷次所陳述載運本件廢棄物大貨車之顏色、噸
    位數、車斗高度雖與被告所有之車輛略有差異，然其對於委
    託何國華找人來處理本件廢棄物，當天何國華開抓斗車，另
    一位司機駕駛車牌號碼480-HX號貨車載運本件廢棄物等重要
    事項，先後陳述內容則無二致。審度證人蕭閔州於原審審理
    時自承對卡車噸位數沒有概念之情（見原審卷第118 頁），
    佐以案發距離原審審理已相隔有1 年之久，對於大貨車之顏
    色本即因時間經過而印象模糊或錯置，再觀諸證人蕭閔州於
    清除廢棄物時，並未在現場監督，僅於支付費用時才至現場
    ，對於載運本件廢棄物貨車之顏色、噸位數、車斗高度縱與
    被告所有之車輛有所差異，顯係因其並非專業，致觀察未臻
    精準，且時間之經過而記憶遺忘，並無減損證人蕭閔州證言
    之可信度，而證人何國華證述之大貨車顏色，亦與被告於原
    審審理時供述之內容互核相符（見原審卷第125 頁），顯見
    證人何國華所證述之內容，應與事實相符，應堪採信；另參
    酌被告於原審審理時供述：車牌號碼480－HX 號營業用大貨
    車為其所有，並未借予他人使用等情（見原審卷第128、129
    頁），足徵車牌號碼480－HX 號營業用大貨車均在被告管理
    使用中，是被告確有於96年6 月29日至桃園縣大園鄉○○路
    11號載運廢棄物，並任意棄置於桃園縣大園鄉○○村○○○○
    道路等情，應堪認定。
  (三)按「刑事法若干犯罪行為態樣，本質上原具有反覆、延續實
    行之特徵，立法時既予特別歸類，定為犯罪構成要件之行為
    要素，則行為人基於概括犯意，在密切接近之一定時、地持
    續實行之複次行為，倘依社會通念，於客觀上認為符合，個
    反覆、延續性之行為觀念者，於刑法評價上，即應僅成立一
    罪。學理上所稱『集合犯』之職業性、營業性或收集性等具
    有重複特質之犯罪均屬之，例如經營、從事業務、收集、販
    賣、製造、散佈等行為概念者是。而廢棄物清理法第四十六
    條第四款之犯罪，係以未依同法第四十一條第一項規定領得
    廢棄物清除、處理許可文件之人，作為犯罪主體，依該法第
    四十一條第一項前段以觀，乃謂從事廢棄物清除、處理業務
    者，應申請核發許可文件。是本罪之成立，本質上即具有反
    覆性，倘行為人基於概括犯意，在密切接近之一定時間及空
    間內反覆從事廢棄物之清除、處理，無非執行業務所當然，
    於行為概念上，應認為包括的一罪，無連續犯或併合論罪可
    言。」、「集合犯係指在犯罪構成要件中，本即預定有數個
    同種類之行為將反覆實行之犯罪。此等反覆實行之犯罪行為
    ，於自然意義上雖係數行為，但依社會通念，法律上應僅為
    一總括之評價，法律乃將之規定為一獨立之犯罪類型，而為
    包括一罪。又集合犯，除於客觀上須有反覆實行之多數犯罪
    行為，且各行為間，有一定程度之密切接近關係外，主觀上
    ，該多數犯罪行為並須係出於行為人1 個概括決意。倘該多
    數犯罪行為非出於一概括決意，依社會通念，不應評價為一
    罪，始符公平原則，即不能概認係集合犯而祇論以一罪。集
    合犯之行為人於實行犯罪之初，主觀上縱有持續多次實行犯
    罪之概括決意，然於遭司法警察（官）、檢察事務官或檢察
    官查獲之際，其對爾後將遭法院羈押或獲准具保，得否依其
    主觀上原有之決意，賡續實行集合犯罪之客觀行為，因失其
    自主性而無從預知，是其主觀上之概括決意與客觀上之集合
    行為，皆因遭查獲而中斷。縱依事後之客觀情況，行為人仍
    得以再度實行犯罪，亦與查獲前之犯罪行為間，已難謂係出
    於同一之概括決意。且犯行既已遭查獲，依社會通念，亦期
    其因此將自我檢束而不再犯，乃竟重蹈前非，自難以認應評
    價為1 罪係屬適當」。最高法院著有96年度臺上字第4432號
    、96年度臺上字第172 號、95年度臺上字第4686號判決可資
    參照。被告前於95年11月15日因違反廢棄物清理法案件，經
    臺灣板橋地方法院以96年度訴字第1883號判決判處有期徒刑
    1年6月，減為有期徒刑9月確定，另於96年5月27日又因違反
    廢棄物清理法案件，經臺灣桃園地方法院檢察署檢察官提起
    公訴，經臺灣桃園地方法院以97年度訴字第240 號判決判處
    有期徒刑1年6月，減為有期徒刑9 月，雖廢棄物清理法第四
    十六條第四款之構成要件，本質上即具有反覆性，在密切接
    近之一定時間及空間內反覆從事廢棄物之清除，無非執行業
    務所當然，於行為概念上，應認為包括的一罪，惟被告已分
    別於95年11月15日、96年6月3日、96年7月3日分別遭警查獲
    ，依上開判決意旨所示，被告主觀上之概括犯意及客觀上之
    集合行為，皆因遭查獲而中斷，應分別論以數罪，是本件與
    上開二案間，並無集合犯之適用，附此敘明。
  (四)綜上所述，被告所辯，均不足採信。本件事證明確，被告犯
    行應堪認定。
三、按從事廢棄物清除、處理業務者，應向直轄市、縣（市）主
    管機關或中央主管機關委託之機關申請核發公民營廢棄物清
    除處理機構許可文件後，始得受託清除、處理廢棄物業務，
    廢棄物清理法第四十一條第一項前段定有明文。又廢棄物清
    理法第四十六條第四款就「未依第四十一條第一項規定領有
    廢棄物清除、處理許可文件，從事廢棄物貯存、清除、處理
    者」，在文義上，則除未領有上開許可證之「公、民營廢棄
    物清除、處理機構」外，當然包括原本即未具申請資格，不
    可能取得該項許可證或核備文件之「非公、民營廢棄物清除
    、處理機構」之自然人。自然人或法人未以公、民營機構之
    經營型態向地方主管機關申請核發許可證，即擅自從事廢棄
    物之貯存、清除或處理等行為，自仍應依同法第四十六條第
    四款規定處罰之（最高法院89年臺上字第4814號及90年度臺
    上字第3830號判決意旨可資參照）。另按刑法第一百八十五
    條第一項之損壞或壅塞陸路致生往來之危險罪，採具體危險
    制，祇須損壞、壅塞之行為，造成公眾往來危險之狀態為已
    足，不以全部損壞、壅塞或發生實害為必要，最高法院著有
    79年臺上字第2250號判例可資參照。核被告所為，係違反廢
    棄物清理法第四十六條第四款（起訴書誤載為「第四十六條
    第一項第四款」）之未依同法第四十一條第一項規定領有廢
    棄物清除許可而從事廢棄物清除罪及刑法第一百八十五條第
    一項之公共危險罪。另按廢棄物清理法之「清除」係指事業
    廢棄物之收集、運輸行為；「處理」係指中間處理：指事
    業廢棄物在最終處置或再利用前，以物理、化學、生物、熱
    處理或其他處理方法，改變其物理、化學、生物特性或成分
    ，達成分離、減積、去毒、固化或安定之行為。最終處置
    ：指衛生掩埋、封閉掩埋、安定掩埋或海洋棄置事業廢棄物
    之行為。再利用：指事業產生之事業廢棄物自行、販賣、
    轉讓或委託做為原料、材料、燃料、填土或其他經中央目的
    事業主管機關認定之用途行為，並應符合其規定者，事業廢
    棄物貯存清除處理方法及設施標準第二條第二、三款分別定
    有明文。查被告並未向所屬之縣（市）主管機關或中央主管
    機關委託之機關申請核發公民營廢棄物清除機構之許可文件
    ，已如前述，其載運廢棄物後，僅有傾倒之行為，並無上揭
    中間處理、最終處置或再利用之「處理」行為，公訴人認被
    告尚應論以廢棄物之處理云云，容有誤會，附此敘明。被告
    與何國華就違反廢棄物清理法之犯行間，有犯意聯絡及行為
    分擔，為共同正犯。又被告一行為而同時觸犯上開二罪名，
    為想像競合犯，應依刑法第五十五條之規定，從一重之廢棄
    物清理法第四十六條第四款之罪處斷，公訴人認應依數罪併
    罰論處，尚有誤會。
四、原審因適用廢棄物清理法第四十六條第四款，刑法第十一條
    前段、第一百八十五條第一項、第五十五條之規定（原判決
    漏引刑法第二十八條，應予補充），並審酌被告前89年間，
    因違反廢棄物清理法案件，經臺灣苗栗地方法院以90年度訴
    字第161號判決判處有期徒刑1年，緩刑5 年確定，又於95年
    間因違反廢棄物清理法案件，經臺灣板橋地方法院於以96年
    度訴字第1883號判決判處有期徒刑1年6月，減為有期徒刑9
    月確定在案，此有本院被告前案紀錄表及該判決書各1 份在
    卷可稽，是其先前已有二次違反廢棄物清理法前科，對相關
    法令規定當難諉為不知，然其僅因貪圖小利，於上開案件審
    理期間再度隨地丟棄廢棄物，嚴重污染環境，實有予以重懲
    ，以昭炯戒之必要，且被告犯後猶否認犯行，犯後態度不佳
    等一切情狀，因認檢察官向本院對被告所為犯行具體求處有
    期徒刑1年6月，與被告之犯行相當，爰依檢察官之具體求刑
    ，對被告被告有期徒刑量處1年6月，以資懲儆。經核認事用
    法均無違誤，量刑亦稱妥適。被告上訴執上開辯詞否認犯罪
    ，為無理由，應予駁回。
五、被告經合法傳喚，無正當理由不到庭，爰不待其陳述逕行判
    決。
據上論斷，應依刑事訴訟法第三百六十八條、第三百七十一條，
判決如主文。
本案經檢察官周志榮到庭執行職務。
中    華    民    國    97    年    12    月    31    日
                  刑事第九庭審判長法  官  陳貽男
                                  法  官  許宗和
                                  法  官  何信慶
以上正本證明與原本無異。
如不服本判決，應於收受送達後10日內向本院提出上訴書狀，其
未敘述上訴之理由者並得於提起上訴後10日內向本院補提理由書
均須按他造當事人之人數附繕本）「切勿逕送上級法院」。
                                  書記官  王泰元
中    華    民    國    98    年    1     月    5     日


司法院資訊處製作；財團法人民間司法改革基金會備份。
